【裁判字號】    99,易,2304
【裁判日期】    990825
【裁判案由】    詐欺
【裁判全文】
臺灣臺中地方法院刑事判決              99年度易字第2304號
公  訴  人  臺灣臺中地方法院檢察署檢察官
被      告  乙○○
上列被告因詐欺案件，經檢察官提起公訴（99年度偵字第13895
號），被告於準備程序中就被訴事實為有罪之陳述，於聽取當事
人之意見後，由本院合議庭裁定由受命法官獨任以簡式審判程序
審理，判決如下：
    主  文
乙○○幫助意圖為自己不法之所有，以詐術使人將本人之物交付
，處拘役肆拾日，如易科罰金，以新臺幣壹仟元折算壹日。
    事  實
一、乙○○明知交付金融帳戶供人使用，可供不法詐欺集團用為
    詐騙他人將款項匯入後再加以提領之工具，竟基於幫助他人
    詐欺取財之不確定故意，於民國99年2 月初某日，在其位於
    臺中縣太平市○○里○○路430 號12樓之6 住處附近之明忠
    市場，將其所有之彰化商業銀行（下稱「彰化銀行」）太平
    分行帳戶（帳號：00000000000000000 號）之提款卡及提款
    密碼，交予某不詳姓名年籍之成年男子，其並自該成年男子
    處取得新臺幣（下同）5 千元之代價，上開帳戶資料嗣經該
    男子提供給詐欺集團成員供作詐欺犯罪使用後，該詐欺集團
    成員，即基於意圖為自己不法所有之犯意，並以乙○○之上
    揭金融帳戶為犯罪工具，在蘋果日報個人信貸分類廣告中刊
    登貸款之不實訊息，甲○○於99年3 月26日，閱覽該分類廣
    告後，撥打報載電話「0000000000」（持有人為越南籍THAI
    KHAC THONG- 起訴意旨誤載為THAI KHAC YHONG-中文名：泰
    刻通，另移轉臺灣彰化地方法院檢察署偵辦），該不法詐騙
    集團成員即假以須購買信用貸款相關資料為由，要求甲○○
    匯款，致甲○○陷於錯誤，於99年4 月2 日下午2 時27分許
    ，至臺北縣中和市之彰化商業銀行中和分行臨櫃匯款28,949
    元，及於同日下午4 時22分許，至上開銀行自動櫃員機，匯
    出58,000元至上開乙○○之金融帳戶內，隨即遭不詳人士提
    領一空。嗣因甲○○發覺有異報警處理，始為警循線查悉上
    情。
二、案經臺中縣警察局太平分局報告臺灣臺中地方法院檢察署檢
    察官偵查起訴。
    理  由
一、按被告以外之人於審判外之言詞或書面陳述，除法律有規定
    者外，不得作為證據。前項規定，於法院以簡式審判程序或
    簡易判決處刑者，不適用之，刑事訴訟法第159 條定有明文
    。查本案被告乙○○涉犯詐欺案件，經檢察官提起公訴，被
    告於準備程序中就其所為犯行為有罪之陳述，經法官告知簡
    式審判程序之旨，並聽取公訴人、被告之意見後，合議庭裁
    定由受命法官獨任進行簡式審判程序，且無刑事訴訟法第15
    9 條第1 項規定之適用，合先敘明。
二、本院認定被告有罪之證據如下：
  (一)被告於本院審理中之自白供述。
  (二)被害人甲○○於警詢中之陳述，暨被害人匯款所留存之彰化
    商業銀行存款憑條影本、自動櫃員機交易明細表影本各1 紙
    、臺北縣政府警察局中和第二分局積穗派出所受理各類案件
    紀錄表、臺北縣政府警察局中和第二分局積穗派出所受理刑
    事案件報案三聯單、內政部警政署反詐騙諮詢專線紀錄表、
    臺北縣政府警察局中和第二分局積穗派出所受理詐騙帳戶通
    報警示簡便格式表各1 份在卷可稽（見警卷第17頁、第13至
    16頁）。此外，復有經上揭被害人分別匯入受騙款項之被告
    彰化商業銀行太平分行帳號00000000000000000 號帳戶之開
    戶基本資料暨資金交易往來明細表在卷可參（見警卷第19至
    23頁），互核相符，顯見本案被害人確實係受上述詐欺集團
    成員實施之詐術欺騙，陷於錯誤匯款而受有財產上損害甚明
    。
  (三)按刑法上之故意，可分為直接故意與不確定故意（間接故意
    ），所謂「不確定故意」，係指行為人對於構成犯罪之事實
    ，預見其發生而其發生並不違背其本意者，刑法第13條第2
    項定有明文；且衡諸常情，一般國人向金融機構開設帳戶，
    並無任何法令限制，若係正當用途，大可光明正大，自行申
    請供己使用，何必向他人收集？再者，帳戶之用途係用來存
    提款項，而存摺、提款卡等均係個人重要之物件，並具有一
    定金融交易目的及識別意義，一旦有人收購他人帳戶及上開
    物品供做不明使用，依一般認知，必是隱身幕後之使用人欲
    利用人頭帳戶掩飾犯行免於遭人追查，自極易於令人有與不
    法犯罪之目的相關之合理懷疑。又近來利用各種名義詐欺取
    財之犯罪類型層出不窮，該等犯罪，多數均係利用他人帳戶
    作為恐嚇取財或詐欺所得財物之出入帳戶，並經媒體廣為披
    載，被告縱使並不確知所提供之帳戶，係遭他人用以對被害
    人詐欺取財，亦無法確知取得帳戶之人係以何種方法於何時
    地為詐欺取財之具體內容，惟對於其所提供之上揭帳戶，將
    遭人作為詐欺取財犯行所得財物匯入及提領之工具使用，應
    有概括之認識，且可預見其發生。被告為具一般社會智識經
    驗之成年人，自應知該詐欺集團係利用上開帳戶作為犯罪之
    用，是其對於他人利用上開帳戶資料作為犯詐欺罪之出入帳
    戶等情，能預見其發生且其發生不違背其本意，實有幫助該
    詐欺集團利用上開帳戶犯共同詐欺罪之不確定故意，允無疑
    義。
  (四)綜上證據調查結果可知，被告於本院審理中所為任意性自白
    ，核與事實相符，洵堪採信。是本案事證明確，被告犯行洵
    堪認定，應予依法論科。
三、按詐欺集團所屬成員，基於為自己不法所有之犯意聯絡，以
    上開之方式為詐術，使本案被害人陷於錯誤，而依該詐欺集
    團成員之指示匯款，是該詐欺集團成員所為，係犯刑法第33
    9 條第1 項之詐欺取財罪。被告將其所有之上揭金融帳戶資
    料交給該不詳姓名年籍成年男子，由該名男子交付給詐欺集
    團成員供作詐騙匯款帳戶使用，顯係基於幫助該詐欺集團成
    員詐欺取財之犯意，其行為屬刑法詐欺取財罪構成要件以外
    之行為，其既以幫助該詐欺集團犯罪之意思而參與犯罪構成
    要件以外之行為，故核被告所為，係犯刑法第30條第1 項前
    段、第339 條第1 項之幫助詐欺取財罪。被告係以幫助詐欺
    取財犯罪之意思參與犯罪，為幫助犯，爰依刑法第30條第2
    項規定，依正犯之刑減輕之。爰審酌被告提供自己之上揭金
    融帳戶幫助他人詐騙財物，致使詐騙集團利用人頭帳戶詐財
    ，影響社會經濟秩序，益添查緝之困難，行為實不足取，惟
    念及被告本身並未實際參與詐欺取財之犯行，責難性較小，
    暨斟酌其犯罪之動機、目的、手段、品行、素行、智識程度
    為高職畢業、家庭經濟狀況係勉持，職業係服務業（見警卷
    第3 頁調查筆錄受詢問人欄之記載），及其於犯罪後坦承犯
    行，態度尚佳等一切情狀，量處如主文所示之刑，並諭知易
    科罰金之折算標準，以資懲儆。又依新修正之刑事訴訟法第
    479 條第2 項規定，可知該易服社會勞動乃係屬執行檢察官
    之權限，是本件自無須再於主文中另諭知易服社會勞動之折
    算標準，附此敘明。
據上論斷，應依刑事訴訟法第273 條之1 第1 項、第299 條第1
項前段，刑法第30條第1 項、第2 項、第339 條第1 項、第41條
第1 項前段，刑法施行法第1 條之1 第1 項、第2 項前段，判決
如主文。
本案經檢察官張容姍到庭執行職務。
中    華    民    國    99    年    8    月    25     日
                  刑事第十八庭   法  官  胡芷瑜
以上正本證明與原本無異。
如不服本判決，應於收受送達後10日內向本院提出上訴書狀，並
應敘述具體理由；其未敘述上訴理由者，應於上訴期間屆滿後20
日內向本院補提理由書（均須按他造當事人之人數附繕本）「切
勿逕送上級法院」。
                                 書記官  沈慧玲
中    華    民    國    99    年    8    月    25     日
附錄本案論罪科刑法條全文：
刑法第339 條（普通詐欺罪）
意圖為自己或第三人不法之所有，以詐術使人將本人或第三人之
物交付者，處5 年以下有期徒刑、拘役或科或併科1 千元以下罰
金。
以前項方法得財產上不法之利益或使第三人得之者，亦同。
前二項之未遂犯罰之。

司法院資訊處製作；財團法人民間司法改革基金會備份。
